【裁判字號】    99,台非,249
【裁判日期】    990909
【裁判案由】    違反毒品危害防制條例
【裁判全文】
最高法院刑事判決              九十九年度台非字第二四九號
上  訴  人  最高法院檢察署檢察總長
被      告  甲○○
上列上訴人因被告違反毒品危害防制條例案件，對於台灣桃園地
方法院中華民國九十八年三月二十七日第一審確定判決（九十八
年度審訴字第二五七號，起訴案號：台灣桃園地方法院檢察署九
十七年度毒偵字第六三０四號），認為部分違背法令，提起非常
上訴，本院判決如下：
    主  文
原判決關於諭知累犯暨量刑部分均撤銷。
甲○○所犯施用第一級毒品罪，處有期徒刑玖月。
    理  由
非常上訴理由稱：「一、按判決不適用法則或適用不當者，為違
背法令，刑事訴訟法第三百七十八條定有明文。又依法應於審判
期日調查之證據未予調查，致適用法令違誤，而顯然於判決有影
響者，該項判決即屬違背法令，得提起非常上訴，復經司法院釋
字第一八一號著有解釋。故事實審法院對於被告有無累犯之事實
，應否適用刑法第四十七條累犯之規定加重其刑，即屬法院認定
事實與適用法律之基礎，客觀上有其調查之必要性，應依職權加
以調查。倘被告並非累犯，而事實審未加詳查，致判決誤用累犯
之規定論處，自屬刑事訴訟法第三百七十九條第十款規定所稱依
法應於審判期日調查之證據而未予調查，其判決當然為違背法令
。又刑法上累犯之成立要件，依刑法第四十七條第一項規定，必
須曾受有期徒刑之執行完畢，或受無期徒刑或有期徒刑一部之執
行而赦免後，五年以內故意再犯有期徒刑以上之罪者，始足當之
。至所謂執行完畢，其在監獄執行期滿者，固不待言；如係經假
釋出獄者，須在無期徒刑假釋後滿二十年，或在有期徒刑所餘刑
期內未經撤銷假釋者，其未執行之刑，始得以已執行論。如其為
二以上徒刑併執行者，假釋所定最低應執行之期間，合併計算之
；其所餘刑期即殘刑期間，亦應合併計算。此期間既無從區分，
則必於期間內未經撤銷假釋，該併執行之各罪所未執行之刑，始
以已執行論，此觀諸刑法第七十九條第一項、第七十九條之一第
一項、第三項之規定甚明。查本件被告甲○○前於民國九十四年
間，因違反毒品危害防制條例案件，經台灣桃園地方法院以九十
四年度訴字第二五０八號刑事判決分別判處有期徒刑九月、五月
確定。又於同年間因竊盜案件，經台灣高等法院以九十五年度上
易字第一四０七號刑事判決判處有期徒刑一年五月確定。再於九
十五年間因違反毒品危害防制條例案件，經台灣桃園地方法院以
九十五年度訴字第二三四五號刑事判決分別判處有期徒刑九月、
九月確定。復於九十五年間再犯竊盜、詐欺等案件，亦經台灣桃
園地方法院以九十六年度壢簡字第一一七號刑事判決分別判處有
期徒刑三月、三月確定。嗣因上開各罪均符合減刑及定應執行刑
情形，由台灣桃園地方法院以九十六年度聲減字第三二四二號刑
事裁定俱予減刑，並就前二罪定應執行有期徒刑五月，後五罪定
應執行有期徒刑一年五月確定。二者接續執行，合併刑期計一年
十月，刑期自九十五年八月二十五日起算，屆滿日期為九十七年
八月二十三日，縮短刑期後刑期終結日為九十七年七月十日。被
告於九十七年一月八日假釋出獄，殘餘刑期為六月二日。嗣其於
假釋期間之九十七年六月二十一日再犯詐欺罪，業經台灣桃園地
方法院以九十八年度簡字第八九號判處有期徒刑四月確定。復經
法務部核准撤銷假釋，並由台灣桃園地方法院檢察署檢察官執行
殘餘刑期六月二日，刑期屆滿日為九十九年七月二十九日，此有
台灣桃園地方法院九十六年度聲減字第三二四二號刑事裁定、台
灣桃園監獄報請撤銷假釋報告表、法務部九十八年十二月二十三
日法矯決字第0980053986號函、台灣桃園監獄九十八年十二月二
十四日桃監教字第0980006509號函及台灣桃園地方法院檢察署九
十九年執更子字第20號檢察官執行指揮書（甲）影本各一件可稽
（隨文檢送），足見被告所犯上開前案尚未執行完畢，則其於假
釋期間之九十七年九月二十一日再犯本件施用第一級毒品罪，揆
之上揭規定及說明，自與累犯之成立要件不符，不能論以累犯。
詎原判決竟未加詳查，以累犯論擬並加重其刑，即有應於審判期
日調查之證據而未予調查及判決適用法則不當之違誤。二、案經
確定，且不利於被告，爰依刑事訴訟法第四百四十一條、第四百
四十三條提起非常上訴，以資糾正及救濟。」等語。
本院按判決不適用法則或適用不當者，為違背法令。又受徒刑之
執行完畢，或一部之執行而赦免後，五年以內故意再犯有期徒刑
以上之罪者，始為累犯，刑事訴訟法第三百七十八條及刑法第四
十七條第一項分別定有明文。又依法應於審判期日調查之證據，
未予調查，致適用法令違誤，而顯然於判決有影響者，該項確定
判決即屬違背法令，得提起非常上訴，亦經司法院釋字第一八一
號解釋在案。而累犯之成立，依刑法第四十七條第一項規定，須
曾受有期徒刑之執行完畢，或受無期徒刑或有期徒刑一部之執行
而赦免後，五年以內故意再犯有期徒刑以上之罪者，始足當之。
至所謂執行完畢，其在監獄執行期滿者，固不待言；如係經假釋
出獄者，須在無期徒刑假釋後滿二十年，或在有期徒刑所餘刑期
內未經撤銷假釋者，其未執行之刑，始得以已執行論。如其為二
以上徒刑併執行者，假釋所定最低應執行之期間，合併計算之；
其所餘刑期即殘刑期間，亦應合併計算。此期間既無從區分，則
必於期間內未經撤銷假釋，該併執行之各罪所未執行之刑，始以
已執行論，觀刑法第七十九條第一項、第七十九條之一第一項、
第三項之規定甚明。本件被告甲○○前於九十四年間，因違反毒
品危害防制條例案件，經台灣桃園地方法院以九十四年度訴字第
二五０八號刑事判決分別判處有期徒刑九月、五月確定。又於同
年間因竊盜案件，經台灣高等法院以九十五年度上易字第一四０
七號刑事判決判處有期徒刑一年五月確定。再於九十五年間因違
反毒品危害防制條例案件，經台灣桃園地方法院以九十五年度訴
字第二三四五號刑事判決分別判處有期徒刑九月、九月確定。復
於九十五年間再犯竊盜、詐欺等案件，亦經台灣桃園地方法院以
九十六年度壢簡字第一一七號刑事判決分別判處有期徒刑三月、
三月確定。嗣因上開各罪均符合減刑及定應執行刑情形，由台灣
桃園地方法院以九十六年度聲減字第三二四二號刑事裁定俱予減
刑，並就前二罪定應執行之刑有期徒刑五月，後五罪定應執行之
刑有期徒刑一年五月確定。二者接續執行，合併刑期計一年十月
，刑期自九十五年八月二十五日起算，屆滿日期為九十七年八月
二十三日，縮短刑期後刑期終結日為九十七年七月十日。被告於
九十七年一月八日假釋出獄，殘餘刑期為六月二日。嗣其於假釋
期間之九十七年六月二十一日再犯詐欺罪，業經台灣桃園地方法
院以九十八年度簡字第八九號判處有期徒刑四月確定。復經法務
部核准撤銷假釋，並由台灣桃園地方法院檢察署檢察官執行殘餘
刑期六月二日，刑期屆滿日為九十九年七月二十九日，此有台灣
桃園地方法院九十六年度聲減字第三二四二號刑事裁定、台灣桃
園監獄報請撤銷假釋報告表、法務部九十八年十二月二十三日法
矯決字第0980053986號函、台灣桃園監獄九十八年十二月二十四
日桃監教字第0980006509號函及台灣桃園地方法院檢察署九十九
年執更子字第20號檢察官執行指揮書（甲）影本各一件可稽，足
見被告所犯上開前案尚未執行完畢，則其於九十七年九月二十一
日再犯本件施用第一級毒品罪，揆之上開說明，自與累犯之成立
要件不符，不能論以累犯。乃原判決不察，依刑法第四十七條第
一項規定，就被告本件所犯施用第一級毒品罪論以累犯，並加重
其刑，自屬依法應於審判期日調查之證據未予調查，致適用法則
不當，而顯然於判決有所影響，該判決當然違背法令。案經確定
，且不利於被告，非常上訴意旨執以指摘，洵有理由。應由本院
將原判決關於諭知累犯暨量刑部分撤銷，另行判決如主文第二項
所示，以資救濟。
據上論結，應依刑事訴訟法第四百四十七條第一項第一款，毒品
危害防制條例第十條第一項，判決如主文。
中    華    民    國  九十九  年    九    月    九    日
                      最高法院刑事第八庭
                          審判長法官  洪  文  章
                                法官  王  居  財
                                法官  郭  毓  洲
                                法官  黃  梅  月
                                法官  沈  揚  仁
本件正本證明與原本無異
                                      書  記  官
中    華    民    國  九十九  年    九    月   十四   日
                                                       s

司法院資訊處製作；財團法人民間司法改革基金會備份。
